台灣高等法院臺中分院民事判決　九十三年度上更(一)字第三○號
　　　上　訴　人　乙○○○
　　　訴訟代理人　甲○○
　　　上　訴　人　己○○
　　　上　訴　人　庚○○
　　　被　上訴人　戊○○○
　　　被　上訴人　丁○○
　　　被　上訴人　丙○○
右當事人間請求清償債務事件，上訴人對於中華民國八十八年一月七日臺灣臺中地方
法院八十五年度訴字第二三九五號第一審判決提起上訴，本院前審判決後，經最高法
院發回更審，本院於九十三年十一月十六日言詞辯論終結，更為判決如左：
　    主　    文
原判決關於命上訴人應各給付被上訴人之金額超過陸拾貳萬捌仟陸佰捌拾柒元部分及
其利息併該部分假執行之宣告，暨訴訟費用之裁判均廢棄。
右開廢棄部分，被上訴人在第一審之訴及其假執行之聲請均駁回。
其餘上訴駁回。
第一、二審訴訟費用及發回前第三審訴訟費用由上訴人負擔百分之九十九，餘由被上
訴人負擔。
　    事實及理由
一、本件被上訴人主張：兩造及訴外人張金龍、張金鳳、張德昭共九人，均為已故張
    振模之繼承人，張振模於七十七年七月三十一日亡故，張振模死亡之喪葬費三十
    四萬八千八百九十八元，係由被上訴人支付，依民法第一千一百五十三條規定之
    法理，及無因管理、不當得利之法律關係，該喪葬費亦應由上訴人按其分擔額償
    還被上訴人。又張振模生前向台中市第三信用合作社（下稱五信）借款五十萬元
    及向台中市第七信用合作社（下稱七信）借款尚欠新台幣（下同）七百萬元，當
    時每月應繳納利息約四萬五千元，本應由全體繼承平均負擔，然上訴人等置之不
　　理，被上訴人不得已將張振模之遺產中之不動產出租，以清償上開負債，並以租
　　金收入，於七十八年一月二十六日償還三信之借款本金五十萬元，又於七十九年
　　二月二日償還七信之借款二百萬元，其餘尚欠七信之五百萬元，因七信一再催討
　　，不得已由被上訴人向七信借款五百萬元本金代為清償（借舊還新），以後由被
　　上訴人繳納利息，算至八十五年六月二十四日止，被上訴人共已代墊五百六十九
　　萬四千七百四十六元（八十五年六月二十五日起之收支帳，保留請求），因張振
　　模之繼承人共有九人，應各負擔九分之一，亦即上訴人等各應給付被上訴人六十
　　三萬二千七百四十九元（詳計算式如附表一），爰依民法第一千一百五十三條、
　　第二百八十一條規定無因管理、不當得利之法律關係，被上訴人自得向上訴人請
　　求償還其應分擔額等情，爰求為命上訴人每人各給付被上訴人六十三萬二千七百
　　四十九元及加計法定遲延利息之判決。
二、上訴人則以：被上訴人所提出之負債資料皆非真正，張振模因生前早無經營事業
    ，根本無向銀行貸款之必要。上訴人庚○○並未同意為借款之連帶保證人，該連
    帶保證人為他人所偽造，張振模之借據亦可能係他人所偽造。且貸得之款項均為
    被上訴人戊○○○一家生活或經營事業所用，不能要求上訴人共同負擔。另喪葬
    費部分，全無實據，亦非屬死者張振模之債務，且可由奠儀中支付，不得再向上
    訴人請求分擔，又被上訴人向七信借款五百十萬元，以其中五百萬元代償張振模
    之債務，乃被上訴人個人之負債，非屬張振模生前所負之債務，亦非被上訴人代
    償七信之債務範圍，上訴人無分擔之義務，縱然伊有給付之義務，然因張振模之
    遺產，被上訴人未經上訴人同意而將遺產之房屋出租予他人，其間租金之收入屬
    上訴人應得部份，被上訴人有返還予上訴人之義務，上訴人依此應得之租金收入
    及利息收入主張與被上訴人之請求抵銷等語，資為抗辯。
三、按訴之變更或追加，非經他造同意，不得為之。但第二百五十五條第一項第二款
    至第六款情形，不在此限。民事訴訟法第四百四十六第一項定有明文。又請求之
    基礎事實同一者。得將原訴變更或追加他訴亦為民事訴訟法第二百五十五條第一
    項所明定。本件被上訴人於本院基於同一基礎事實，追加本於不當得利之法律關
    係為請求，原不需得上訴人之同意，上訴人表明不同意被上訴人訴之追加，自無
    理由，爰准許被上訴人訴之追加，合先敘明。
四、本件被上訴人主張兩造為七十七年七月卅一日死亡張振模之繼承人，業據提戶籍
    謄本三件為證，亦為上訴人所不爭執，應認被上訴人之此部分主張為真實，而上
    訴人既以前詞置辯，則本案所應審究者，為兩造之被繼承人張振模生前是否對七
    信負有債務及兩造是否應分擔喪葬費用﹖
（一）關於喪葬費用三十四萬八千八百九十八元部分：
  １、張振模之喪葬費共三十四萬八千八百九十八元，有上訴人所提之單據計廿五張
      可證（附於單據冊Ａ五至Ａ三十四），上訴人並不爭執，僅爭執上開支出之費
      用中，其中如附件所示之部分合計之三萬六千五百六十四元為非必要費用（參
      本院卷(一)一二九頁協議簡化爭點筆錄），查附件所示之喪葬費上訴人既爭執非
      必要費用，而觀諸上開所列費用並無從使法院信其為必要之費用，被上訴人應
      舉證證明其為必要之費用，然被上訴人並未舉證證明，尚難認其主張為可採，
      至於扣除後其餘之三十一萬二千三百三十四元，為喪葬之必要費用，既為上訴
      人所不爭執，自堪信為真實。
  ２、按依法務部七十九年律字第九○七一號函之意旨可知，被繼承人死亡後，已喪
      失其作為債權債務主體之權利能力，第三人如有為被繼承人支付喪葬費用者，
      該第三人非可認為是被繼承人之債權人。參諸外國立法例及我國多數學者見解
      ，喪葬費用應解釋為繼承費用，依民法第一一五○條規定，由遺產中支付之，
      惟以必要費用為限。且鑑於為死者支付喪葬費用，係葬禮民俗之一環節，屬尊
      敬死者必要之舉，自不宜將之與死者生前所負之一般債務同視。故此部分自不
      應依民法第一千一百五十三條及第二百八十一條之規定，請求上訴人分擔費用
      ；惟依大理院民國四年上字第一一六號判例：「依我國民法扶養制度所由設之
      社會及倫理精神價值而觀，扶養內容之範圍，不僅包括維持日常生活衣、食、
      住、行之費用，且包括少者之教育費及死亡者之殯葬費用。」又按直系血親卑
      親屬對於其直系血親尊親屬負扶養義務，且扶養義務者有數人，而其親等同一
      時，應各依其經濟能力，分擔義務，民法第一千一百十五條第一項及第三項分
      別定有明文。是以各扶養義務對於受扶養者即死亡者之殯葬費，均應依其經濟
      能力，分擔義務，故對死亡者而言，每一扶養義務人均有其應負擔之義務部分
      ，本件被上訴人既未受委任，且就上訴人等應負擔之部分並無義務，而為上訴
      人等先行支出上訴人等應負擔之殯葬費，即係為上訴人等履行法定扶養義務，
      當係利於上訴人等，是依民法第一百七十六條第一項規定，自得請求上訴人等
      償還其費用及自支出時起之利息。故被上訴人主張依台灣之習慣，繼承人須分
      擔被繼承人之喪葬費用，依據民法第一千一百五十三條之法理，暨無因管理之
      法律關係，被上訴人等支付被繼承人之喪葬費用，上訴人等應按其分擔額償還
      予被上訴人等語，就上開喪葬費必要之費用三十一萬二千三百三十四元，即屬
      有據，應予准許，超出此部份之請求即屬無據，應予駁回。
  ３、至上訴人抗辯殯葬費用應與所收之奠儀互相抵扣云云，然按殯葬費既係扶養費
      之一種如上述，而奠儀多係親朋好友勘酌死者於生前對親朋好友家中所給付奠
      儀若干，再予決定此次奠儀若干之一種禮尚往來，而依上訴人等所陳其於張振
      模過世前既已多年未與其父同住，則張振模生前之紅白帖當由與其同住之被上
      訴人戊○○○負責，是以張振模死後所收之奠儀即使交由被上訴人戊○○○收
      受，亦無何違情之處，況親朋好友知悉兩造甚或訴外人共大房、二房、三房之
      複雜關係，當亦對奠儀之交付何人有其各別之考量，自會交付其等認為適當之
      人，是以被上訴主張當時係各自收到之香奠禮金，各自取回一情，應屬可採，
      況上訴人等自張振模於七十七年七月三十一日死亡迄今逾十三年，甚至於先前
      之分割遺產訴訟中（歷審判決書附於本院前審第二卷第一四七至二○五頁），
      均未提及奠儀如何分配，應認其等對奠儀之收受已無任何異議，在本案中再主
      張奠儀應為扣抵，顯無可採，況依被上訴人所提及計算書，業已自張振模遺產
      中所收之租金一百十四萬八千五百六十六元中，先行抵充喪葬費，有計算書一
      份在卷可憑（本院前審第三卷第四十二頁），即無再以奠儀抵扣之必要。
（二）被上訴人等為張振模償還生前貸款債務部分；
  １、查張振模生前曾於七十六年二月十六日向台中市第三信用合作社（以下稱三信
      ）借款五十萬元，經展期後，於七十八年一月二十六日清償，業經原審向三信
      函查張振模之開戶資料（原審卷第二卷第三十四頁），並經該社職員即證人陳
      振良到庭結證屬實（原審第一卷第九十二頁），並提出張振模往來紀錄影本附
      卷可稽，是以被上訴人主張其等已以張振模之遺產之租金收入清償張振模在三
      信之貸款部分應屬無疑。
  ２、張振模生前向七信借款，因借新還舊，迄七十七年七月十四日止，共積欠七信
      七百萬元，且每筆借款均係匯入張振模之帳戶內，有證人即七信襄理劉熟進所
      提出之借款清單（本院前審第三卷第四十九、五十頁）、放款餘額備查卡影本
      （本院前審第三卷第五十九至六十一頁）、放款放出傳票及轉帳貸方傳票共影
　　　本十八張、支票影本三張（本院前審第三卷第六十二至八十五頁），及七信八
　　　十九年二月十一日七信蓄字第六一一六號函在卷（本院前審第二卷第三十三頁
　　　）可稽，且證人劉熟進於本院證稱：是借據到期後才換單，因到期後三個月內
　　　均可以換單，本件是經張振模確認同意後才換單，當時承辦的人有六、七人，
　　　是哪一個人聯絡張振模我不清楚；借款申請書並不是事先寫好一堆放在我們那
　　　裡，而是如這次有三張借據到期，才要他（指張振模）寫三張借款申請書換單
　　　延期。要換單事先均與張振模協議好，所以他才會事先寫好借款申請書送到我
　　　們那裡，等到屆期時我們就直接換單展期，不用再通知張振模本人，借款申請
　　　書及借據上的張振模簽名，我看應是張振模本人寫的不會有錯，但是否在銀行
　　　寫的或在他家裡寫的我就不知道等語（本院前審第三卷第二十一、二十二頁）
　　　。核與證人劉熟進於台灣台中地方法院檢察署八十七年度偵續字第四○號所證
　　　張振模自七十二年間起即陸續向該社借款，係該社長期客戶，每次借款均由張
　　　振模自行簽名署押，他是借了還，還了又借．．．後來張振模病重期間，需簽
　　　名時，亦由其妻戊○○○扶持著前來，並由張振模依往例填載各相關資料借款
　　　，．．房子名義是張振模的，在辦了房地最高限額抵押權後，他想借多少，於
　　　限額內，就逕將借款額匯入他帳戶內，他本人住中山路，七信在繼光街，相距
　　　很近，當時他有甲存往來，幾乎常常來合作社，七十六年七月十五日、七月十
　　　日及六月三十日、七十七年六月二十三日及七月十四日之借據上張振模、戊○
　　　○○、庚○○三人的簽名及蓋章，均是張振模本人一人寫的，因房子是張振模
　　　的，我們有他認可即行等語相符（見上開偵續卷第十四頁背面至十六頁），並
　　　經該社職員即證人林杏宜到庭結證屬實（原審第一卷第九十二頁背面），而張
　　　振模在七信之貸款既均已清償完畢，所簽立之借據並已作廢，則本件繼承人間
　　　之債務分擔請求，對七信而言已無利害關係，況上訴人亦謂借據上之張振模、
　　　戊○○○、庚○○三人之簽名係一人所為（原審第二卷第一三一頁），此點亦
　　　與證人劉熟進所證相符，是其等職員之上開證言應屬可信，另經核七信所提出
　　　之借款申請書原本十張（置於原審證物袋內）及借據影本八張（原審第二卷第
　　　一三七至一四三頁、第一七三頁）上張振模之簽名，均核與被上訴人於原審時
　　　所提出之張振模親簽之公證書（置於原審證物袋內）上及張振模在七信之開戶
　　　申請書（原審第二卷第三十八及三十九頁）上之簽名，及上訴人所提出自認係
　　　張振模親簽之祭祀公業張攀光祭祀公業一四四號土地租賃會議記錄影本（本院
　　　前審第一卷第一一七、一一八頁）上之簽名筆跡，無論在運筆之方式及神韻上
　　　尚屬一致，況借款申請書及借據影本上，張振模之印文均與張振模之印鑑相符
　　　，有印鑑證明二份（置於原審證物袋內）及七信之印鑑卡影本一張（原審第二
　　　卷第三十九頁）可資比對，而依民法第三條第二項之規定，印章與簽名有同等
　　　之效力，在上訴人無法舉證證明印章為他人盜蓋之情形下，上開七百萬元之借
　　　款確係張振模所借堪予認定。
  ３、上訴人雖謂七十七年七月十四日，張振模早已病重住院，何能至七信辦理貸款
      云云，然查張振模於七十七年七月十二日至同年七月三十一日固在私立中山醫
      學附設中山先生紀念醫院住院無誤，有該醫八十八年六月十四日函在卷（本院
      前審第一卷第一四四頁）可憑，然證人即張振模之主治醫師何錄滄醫師到院證
      稱七月十三日、十四日，他（指張振模）還可吃東西，只要有人輔助他，還是
      可以外出，所以他有無不假外出，我們不知道，從醫院到繼光街與民族路（即
      七信）坐計程車不用跳表，．．七月十三日早上之輸血，在（當日）下午二點
      半就輪血完畢等語（本院前審第三卷第一○　四頁），是以張振模非不可能於
      七十七年七月十四日至七信簽立借據及借款申請書，況證人劉熟進於偵查中所
      證：後來張振模病重期間，需簽名時，亦由其妻戊○○○扶持著前來，並由張
      振模依往例填載各相關資料借款等語，足證張振模確有由其妻戊○○○扶持著
      至七信辦理貸款手續之紀錄，否則證人劉熟進當不致為如此證述。是以上訴人
      以張振模於七十七年七月十四日係在住院中，不可能外出借款為由否認該筆借
      款係由張振模所借，尚非可採。
  ４、上訴人另聲請鑑定三信及七信之「張振模生前借款資料」之筆跡是否為張振模
      所為一節，然查三信之借款與本件無關，核無送鑑定之必要，另七信之借據及
      借款申請書既經證人劉熟進證稱確係張振模所為，且其上之印文均與張振模之
      印鑑證明相符如上述，是本院認無送鑑定之必要，況上訴人等連張振模七十二
      年以前在七信之借款均爭執其借款人為何人（本院前審第三卷第一二二頁），
      則倘依上訴人等所抗辯，似認張振模在七信之資料均非張振模所自為，如此當
      使鑑定失其意義；又上訴人聲請鑑定上訴人庚○○之筆跡以資證明借據上連帶
      保證人之簽名筆跡為他人所偽造一節，然查證人劉熟進業已證稱借據上庚○○
      之簽名均為張振模所為如上述，且與對保單影本上（本院前審第一卷第七十三
      頁）庚○○之簽名不符，是以上訴人庚○○在借據上之簽名確非其本人所為已
      至明，然因本件被上訴人係主張其代償張振模之生前債務，而向其他繼承人之
      上訴人請求償還應分擔額，並非起訴請求庚○○負保證人責任，故與上訴人庚
      ○○是否確為連帶保證人無涉；故以上上訴人聲請二節，本院均認無送鑑定之
      必要。
  ５、上訴人另抗辯張振模生前已許久未經營事業，且名下有多筆財產供出租，有租
      金收入，無必要借款供事業或生活、醫藥費所需，故聲請鑑定七信提款書上之
      筆跡非張振模所為，以資證明系爭借款非張振模所用云云，然查張振模在向七
      信借得款項後，其本人欲如何使用該貸款，係其本人之權利，無論給上訴人或
      被上訴人，均非他人所能過問，故提款書係由何人填寫，支票為何人簽發，當
      與系爭借款係何人所借，屬何人之債務無關，是上訴人此等抗辯及聲請即非可
      取。
  ６、末查張振模對七信之債務，尚未清償之五百萬元，被上訴人因而向七信借款五
      萬元代為清償（借新還舊），有七信之「放款餘額備查卡」記載：「八十二年
      八月十三日償還一百萬元、五十萬元、一百萬元、五十萬元、五十萬元、三十
      萬元、六十萬元、六十萬元」可稽，並有張振模生前借款之八張本票可資佐證
      （附於單據冊Ｈ至Ｈ），且被上訴人向七信簽發三張本票，共借得五百萬
      元，以資清償張振模之債務，七信並因而同意塗銷擔保張振模債務之抵押權等
      情，亦有被上訴人提出之本票影本三張、放款餘額備查卡影本三張及抵押權塗
      銷同意書影本一張在卷可稽（本院前審第三卷第一○八至一一七頁），復經證
      人即與上訴人等及被上訴人丁○○、丙○○同父異母，亦為張振模之繼承人之
      張金龍、張金鳳到庭證稱：後來係戊○○○自己籌款，還合作社內父親（即張
      振模）之債務等語（本院前審第三卷第十三、十四頁），是以張振模在七信之
      債務確已由被上訴人等清償完畢應堪認定。再被上訴人因借新還舊款，所借之
      五百萬元，至八十五年六月二十五日止已向七信繳納之利息一百四十九萬四千
      四百十四元，亦有該合作社之收據可資佐證（附於單據冊Ｌ一至Ｌ四十一內）
      ，並為上訴人所不爭執（見本院卷第一宗一二九頁爭點整理筆錄，亦堪信為真
      實。
  ７、依上所述，被上訴人之主張之如附表一之計算式，除其中三萬六千五百六十四
      元之喪葬費非必要費用，應予扣除外，其餘之主張均屬有據，應堪予認定為真
      實。
五、上訴人雖又抗辯張振模遺留之不動產之租金收入及上雅餐飲店之生財器具之價值
    ，用以抵銷本件被上訴人所請求之數額。被上訴人則以本件並非分割遺產之訴，
    上訴人如有疑義，應另提起分割遺產之訴，以求解決，不得以之主張抵銷為抗辯
    。按因遺產而生之捐稅及費用，應由繼承人按其應繼分負擔之，此為繼承人間之
    內部關係，從而繼承人之一代他繼承墊支上開捐稅及費用者，該墊支人得依不當
    得利規定向他繼承人請求返還其應負擔部分。至民法第一千一百五十條規定得向
    遺產中支取，並不阻止墊支人向他繼承人按其應繼分求償，尤其於遺產分割後，
    更為顯然（最高法院七四年度台上字第一三六七號判決參照）。況依民法第三百
    三十四條之規定，抵銷需二人互負債務，而其給付種類相同，並均屆清償期者，
    始得為以其債務，與他方之債務，互為抵銷。依債之性質不能抵銷者不得抵銷。
    上訴人雖一再質疑被上訴人所列其管理張振模之遺產之租金收入之數額，並認為
    其遺產租金之收入尚有可供抵銷，然依民法第一千一百五十一條之規定，繼承人
    有數人時，在分割遺產前，各繼承人對於遺產全部為公同共有。兩造迄未為遺產
    之分割，為兩造不爭執之事實，則在分割以前，張振模之遺產仍為張振模之繼承
    人所公同共有，如其中一人管理遺產所生之孳息，仍為公同共有之財產，除繼承
    人依同法第一千一百六十四條之規定，得隨時請求分割遺產外，公同共有物之處
    分及其他之權利行使，應得公同共有人全體之同意，民法第八百二十八條第二項
    定有明文。各公同共有人除經全體公同共有人同意外，就管理遺產所生之孳息之
    特定部份，並無向管理人單獨請求給付孳息之權（蓋收益應先填補負債，不一定
　　有剩餘財產可以請求）。查被上訴人除自認已以收取之租金為抵充外，就上訴人
　　所主張尚有其他租金收入乙節，反對上訴人有抵銷之權，並主張如有可在遺產分
　　割時詳為細算，顯然上訴人所主張尚有其他租金收入部分，並未得全體公同共有
　　人之同意為特定孳息之分析，被上訴人縱然有其他租金收入，然此部份除為遺產
　　分割外，自上訴人對被上訴人並無任何請求權存在，且兩造並非被繼承人張振模
　　之全體繼承人，本件亦非分割遺產之訴訟，上訴人自無從主張抵銷，至於被上訴
　　人因管理遺產，所收之租金，如有剩餘，上訴人仍可在分割遺產時為主張，對上
　　訴人而言，並無任何損害，是上訴人抵銷之抗辯即不可採，應予駁回。
六、按繼承人對於被繼承之債務，負連帶責任，繼承人相互間對於被繼承人之債務，
    除另有約定外，按其應繼分比例負擔之，民法第一千一百五十三條定有明文。又
    連帶債務人中之一人，因清償，致他債務人同免責任者，得向他債務人請求償還
    各自分擔之部分，並自免責時起之利息，民法第二百八十一條第一項規定甚明。
    本件被上訴人既已因借新還舊，代為清償被繼承人張振模於七信之債務，其中其
    新借所生之利息與張振模生前舊借之利息為相同，上訴人亦不爭執（見本院卷第
    二宗第二四頁），則被上訴人因上開借款及利息之支出，上訴人等享受相同本金
    及利息分擔額之免責之利益，依前開判例意旨及法條之規定，被上訴人自得本於
    不當得利之法律關係，請求上訴人等就免責之分擔額為給付，又被上訴人先行支
    出必要之喪葬費三十一萬二千三百三十四元，上訴人主張列為遺產租金收入中支
    出抵允，亦無不合，其理由已詳如四、（一）２，因所有繼承人應分擔債務各九
    分之一，即上訴人等每人應給付被上訴人六十二萬八千六百八十七元（詳計算式
    如附表二）及自起訴狀繕本送達上訴人之翌日起即八十五年十月十日（上訴人己
    ○○、庚○○），八十五年十月十二日（上訴人乙○○○）起至清償日止，按年
    息百分之五計算之利息，即為有理由，應予准許。其餘部份之本金及利息因其並
    未扣除喪葬費之非必要費用，則屬無據，應予駁回。被上訴人敗訴部分，其假執
    行之聲請失所附麗，應併予駁回。原審就超過上開應准許部分，為上訴人敗訴之
    判決，並為假執行之宣告，自有未洽。上訴意旨就此部分指摘原判決不當，求予
    廢棄改判，為有理由。至於上開應准許部分，原審判命上訴人給付，並為假執行
    之宣告，核無違誤，上訴意旨，就此部分，仍執陳詞，指摘原判決不當，求予廢
    棄，為無理由，應駁回其上訴。
七、本件論證已臻明確，兩造其餘之主張答辯及其攻擊防禦方法，於判決結果不生影
    響，爰不一一斟酌論述，併此明。
據上論結，本件上訴為一部有理由，一部無理由，依民事訴訟法第四百四十九第一項
、第四百五十條、第七十九條、第八十五條第一項，判決如主文。
中　　　華　　　民　　　國　　九十三　　年　　 十一　　 月　　 三十　　 日
~B1民事第三庭審判長法　官　陳照德
~B2　　　　　　　　法　官　曾謀貴
~B3　　　　　　　　法　官　蔡王金全
右為正本係照原本作成。
上訴金額如未逾一百五十萬元，不得上訴。
如對本判決上訴，須於收受判決送達後二十日內向本院提出上訴書狀，其未表明上訴
理由者，應於提出上訴後二十日內向本院提出上訴理由書(須按他造人數附具繕本)。
上訴時應提出委任律師為訴訟代理人之委任狀。具有民事訴訟法第四百六十六條之一
第一項但書或第二項之情形為訴訟代理人者，另應附具律師及格證書及釋明委任人與
受任人有該條項所定關係之釋明文書影本。
~B 　 　　　　　　書記官　阮正枝
中　　　華　　　民　　　國　　九十三　　年　　 十二　　 月　　　一　　　日
                                                                        Ｈ
附件一：喪葬費部分共三六五六四元
┌────┬────────┬─────┬───────────────────────┐
│日　　期│ 支　出　項　目 │ 支出金額 │備　　　　　　　　　　　　　　　　　　　　　註│
├────┼────────┼─────┼───────────────────────┤
│7.　│便當及供物　　　│2,073元　 │非喪葬必要費用　　　　　　　　　　　　　　　　│
├────┼────────┼─────┼───────────────────────┤
│8.１　│工作人員誤餐費　│855元  　 │非喪葬必要費用　　　　　　　　　　　　　　　　│
├────┼────────┼─────┼───────────────────────┤
│8.１　│工作人員誤餐費　│150元  　 │非喪葬必要費用　　　　　　　　　　　　　　　　│
├────┼────────┼─────┼───────────────────────┤
│8.２　│工作人員誤餐費　│628元  　 │非喪葬必要費用　　　　　　　　　　　　　　　　│
├────┼────────┼─────┼───────────────────────┤
│8.２　│電工材料      　│495元  　 │非喪葬必要費用　　　　　　　　　　　　　　　　│
├────┼────────┼─────┼───────────────────────┤
│8.２　│工作人員誤餐費　│525元  　 │非喪葬必要費用　　　　　　　　　　　　　　　　│
├────┼────────┼─────┼───────────────────────┤
│8.３　│工作人員誤餐費　│1,371元　 │非喪葬必要費用　　　　　　　　　　　　　　　　│
├────┼────────┼─────┼───────────────────────┤
│8.３　│胖大海        　│50元   　 │非喪葬必要費用　　　　　　　　　　　　　　　　│
├────┼────────┼─────┼───────────────────────┤
│8.３　│飲料          　│94元   　 │非喪葬必要費用　　　　　　　　　　　　　　　　│
├────┼────────┼─────┼───────────────────────┤
│8.４　│工作人員誤餐費　│1,154元　 │非喪葬必要費用　　　　　　　　　　　　　　　　│
├────┼────────┼─────┼───────────────────────┤
│8.４　│影印          　│100元  　 │非喪葬必要費用　　　　　　　　　　　　　　　　│
├────┼────────┼─────┼───────────────────────┤
│8.５　│工作人員誤餐費　│201元  　 │非喪葬必要費用　　　　　　　　　　　　　　　　│
├────┼────────┼─────┼───────────────────────┤
│8.５　│福區四坪　　　　│8,400元　 │依收據記載，為張德昭支付，非被上訴人共同支付　│
│　　　　│　　　　　　　　│　　　　　│，被上訴人無請求權。　 　　　　　　　　　　　 │
├────┼────────┼─────┼───────────────────────┤
│8.５　│郵票          　│46元   　 │非喪葬必要費用　　　　　　　　　　　　　　　　│
├────┼────────┼─────┼───────────────────────┤
│8.５　│郵票          　│143元  　 │非喪葬必要費用　　　　　　　　　　　　　　　　│
├────┼────────┼─────┼───────────────────────┤
│8.５　│紗布          　│35元   　 │非喪葬必要費用　　　　　　　　　　　　　　　　│
├────┼────────┼─────┼───────────────────────┤
│8.５　│郵票          　│559元  　 │非喪葬必要費用　　　　　　　　　　　　　　　　│
├────┼────────┼─────┼───────────────────────┤
│8.５　│郵票          　│165元  　 │非喪葬必要費用　　　　　　　　　　　　　　　　│
├────┼────────┼─────┼───────────────────────┤
│8.６　│工作人員誤餐費　│735元  　 │非喪葬必要費用　　　　　　　　　　　　　　　　│
├────┼────────┼─────┼───────────────────────┤
│8.６　│文具          　│50元   　 │非喪葬必要費用　　　　　　　　　　　　　　　　│
├────┼────────┼─────┼───────────────────────┤
│8.６　│郵票          　│200元  　 │非喪葬必要費用　　　　　　　　　　　　　　　　│
├────┼────────┼─────┼───────────────────────┤
│8.６　│工作人員誤餐費　│46元   　 │非喪葬必要費用　　　　　　　　　　　　　　　　│
├────┼────────┼─────┼───────────────────────┤
│8.６　│印章          　│400元  　 │非喪葬必要費用　　　　　　　　　　　　　　　　│
├────┼────────┼─────┼───────────────────────┤
│8.７　│工作人員誤餐費　│577元  　 │非喪葬必要費用　　　　　　　　　　　　　　　　│
├────┼────────┼─────┼───────────────────────┤
│8.７　│文具　　　　　　│19元　 　 │非喪葬必要費用　　　　　　　　　　　　　　　　│
├────┼────────┼─────┼───────────────────────┤
│8.７　│飲料　　　　　　│94元　 　 │非喪葬必要費用　　　　　　　　　　　　　　　　│
├────┼────────┼─────┼───────────────────────┤
│8.８　│水桶　　　　　　│50元　 　 │非喪葬必要費用　　　　　　　　　　　　　　　　│
├────┼────────┼─────┼───────────────────────┤
│8.８　│筷　　　　　　　│180元　　 │非喪葬必要費用　　　　　　　　　　　　　　　　│
├────┼────────┼─────┼───────────────────────┤
│8.８　│工作人員誤餐費　│63元 　　 │非喪葬必要費用　　　　　　　　　　　　　　　　│
├────┼────────┼─────┼───────────────────────┤
│8.８　│工作人員誤餐費　│816元　　 │非喪葬必要費用　　　　　　　　　　　　　　　　│
├────┼────────┼─────┼───────────────────────┤
│8.８　│延長線　　　　　│90元 　　 │非喪葬必要費用　　　　　　　　　　　　　　　　│
├────┼────────┼─────┼───────────────────────┤
│8.８　│郵票　　　　　　│13元　 　 │非喪葬必要費用　　　　　　　　　　　　　　　　│
├────┼────────┼─────┼───────────────────────┤
│8.８　│香煙　　　　　　│1,490元　 │非喪葬必要費用　　　　　　　　　　　　　　　　│
├────┼────────┼─────┼───────────────────────┤
│8.８　│文具　　　　　　│59元　 　 │非喪葬必要費用　　　　　　　　　　　　　　　　│
├────┼────────┼─────┼───────────────────────┤
│8.９　│雜支　　　　　　│640元　　 │非喪葬必要費用　　　　　　　　　　　　　　　　│
├────┼────────┼─────┼───────────────────────┤
│8.９　│飲料　　　　　　│1,296元　 │非喪葬必要費用　　　　　　　　　　　　　　　　│
├────┼────────┼─────┼───────────────────────┤
│8.９　│大頭針　　　　　│10元　 　 │非喪葬必要費用　　　　　　　　　　　　　　　　│
├────┼────────┼─────┼───────────────────────┤
│8.９　│影印　　　　　　│246元　　 │非喪葬必要費用　　　　　　　　　　　　　　　　│
├────┼────────┼─────┼───────────────────────┤
│8.１０　│清潔袋　　　　　│135元　　 │非喪葬必要費用　　　　　　　　　　　　　　　　│
├────┼────────┼─────┼───────────────────────┤
│8.１０　│郵票　　　　　　│30元　 　 │非喪葬必要費用　　　　　　　　　　　　　　　　│
├────┼────────┼─────┼───────────────────────┤
│8.１０　│1F上雅臨時工　　│6,000元　 │非喪葬必要費用　　　　　　　　　　　　　　　　│
├────┼────────┼─────┼───────────────────────┤
│8.　│毛巾、筷子、碗　│6,006元　 │非喪葬必要費用　　　　　　　　　　　　　　　　│
├────┼────────┼─────┼───────────────────────┤
│8.　│工作人員誤餐費　│100元　　 │非喪葬必要費用　　　　　　　　　　　　　　　　│
├────┼────────┼─────┼───────────────────────┤
│8.　│工作人員誤餐費　│175元　　 │非喪葬必要費用　　　　　　　　　　　　　　　　│
└────┴────────┴─────┴───────────────────────┘
附表一：
被上訴人所提之計算式：
┌─────────────┬───────┬─────────┐
│項　　　　　　　　　　  目│收　取　金　額│　抵　充　金　額　│
├─────────────┼───────┼─────────┤
│被上訴人所收租金　    　│1,148,566　　 │　　　　　　　　　│
├─────────────┼───────┼─────────┤
│喪葬費　　　　　　　　　│　　　　 　　 │　　　　　 348,898│
├─────────────┼───────┼─────────┤
│五百萬元本金之利息　　　│　　　　 　　 │　　　　 1,494,414│
├─────────────┼───────┼─────────┤
│五百萬元本金　　　　　　│　　　　 　　 │　　　　 5,000,000│
├─────────────┼───────┼─────────┤
│總計　　　　　　　　　　│　　　　 　　 │　　　 －5,694,746│
└─────────────┴───────┴─────────┘
每位上訴人積欠被上訴人之金額為：（九位繼承人，每人應分擔之數額）
〔－（＋＋）〕÷9＝5,694,746÷9＝632,749
附表二：本審所認定之金額
┌─────────────┬───────┬─────────┐
│項　　　　　　　　　　　目│收　取　金　額│　抵　充　金　額　│
├─────────────┼───────┼─────────┤
│被上訴人所收租金   　　 │1,148,566　　 │           　　　 │
├─────────────┼───────┼─────────┤
│喪葬費             　　 │         　　 │     　　　312,334│
├─────────────┼───────┼─────────┤
│五百萬元本金之利息 　　 │              │   　　　1,494,414│
├─────────────┼───────┼─────────┤
│五百萬元本金       　　 │         　　 │   　　　5,000,000│
├─────────────┼───────┼─────────┤
│總計                　　│         　　 │　　　 －5,658,182│
└─────────────┴───────┴─────────┘
 每位上訴人積欠被上訴人之金額為：（九位繼承人，每  應分擔之數額）
〔－（＋＋）〕÷9＝5,658,182÷9＝628,686.88...≒628,687（元以下四
捨五入）
